【裁判字號】    97,抗,191
【裁判日期】    970925
【裁判案由】    本票裁定
【裁判全文】
臺灣桃園地方法院民事裁定               97年度抗字第191號
抗  告  人  戊○○
            乙○○
            丁○○
            甲○○
            丙○○
上列抗告人因與相對人荷商荷蘭銀行股份有限公司（原名：台東
區中小企業銀行股份有限公司）間本票裁定事件，對於中華民國
97年8 月21日本院簡易庭97年度司票字第5323號裁定提起抗告，
本院裁定如下：
    主  文
抗告駁回。
抗告程序費用新台幣壹仟元由抗告人負擔。
    理  由
一、按執票人向本票發票人行使追索權時，得聲請法院裁定後強
    制執行。票據法第123 條定有明文。又本票執票人依上開法
    條之規定，聲請法院裁定及抗告法院之裁定，僅依非訟事件
    程序，以審查強制執行許可與否，並無確定實體上法律關係
    存否之效力，如發票人就票據債務之存否有爭執時，應由發
    票人提起確認之訴，以資解決，最高法院56年台抗字第714
    號、57年台抗字第76號著有判例。
二、本件抗告意旨略以：兩造間之債務尚有糾葛，爰依法提起抗
    告，並聲明原裁定應予撤銷等語。
三、本件相對人於原審主張：伊執有原裁定相對人今川股份有限
    公司（下稱今川公司）、抗告人戊○○、乙○○共同簽發免
    除作成拒絕證書之本票乙紙，內載票面金額為新台幣（下同
    ）50萬元，發票日為民國94年12月2 日，到期日則未記載，
    系爭本票經相對人於96年8 月20日提示後未獲付款，為此依
    票據法第123 條規定聲請裁定就其中之320,170 元及自96年
    8 月21日起按年息12% 計算之利息許可強制執行等情，已據
    其提出本票乙紙為證據。經查，相對人提出之系爭本票，已
    記載發票人、發票日及票面金額，雖未記載到期日，然依票
    據法第120 條第2 項之規定，視為見票即付。又系爭本票之
    付款地記載為相對人之前身台東區中小企業銀行桃園分行，
    核屬本院轄區，則原裁定予以准許，形式上審查即無不合。
    抗告人戊○○、乙○○上揭所稱兩造間債務尚有糾葛等語縱
    令屬實，亦係其與相對人間實體上法律關係之爭執問題，依
    首揭法律規定及最高法院判例意旨，應由抗告人另行提起訴
    訟，以資解決，並非本件非訟程序所得審究。從而，抗告戊○○、乙○○所提起之本件抗告，為無理由，應予駁回。
四、再按，抗告為「受裁定」之當事人或其他訴訟關係人，對於
    裁定聲明不服之方法，若非「受裁定」之當事人或其他訴訟
    關係人，即不得為之。申言之，對於裁定無論為當事人或其
    他訴訟關係人，必須為「受裁定」之人始有抗告權，如非「
    受裁定」之人，縱屬訴訟關係人，亦不能認其有抗告權之存
    在。（最高法院85年度台抗字第398 號裁判意旨參看）。經
    查，原裁定相對人今川公司業於96年9 月6 日解散，惟其公
    司章程並未另為規定由何人擔任清算人，亦未據陳報其已經
    股東會另選清算人或由法院選派清算人，依公司法第322 條
    之規定，應以董事為清算人，並依同法第8 條第2 項而為公
    司之負責人，是原裁定就今川公司之法定代理人原應列其全
    體董事即戊○○、乙○○、丁○○（以上見原審卷第22頁以
    下）為其法定代理人，然原裁定除上開3 人外，另列今川公
    司之監察人甲○○、丙○○為其法定代理人，固有未洽，應
    予更正，惟不論是抗告人甲○○、丙○○或丁○○，於原裁
    定均僅列為今川公司之法定代理人，並非受該本票裁定之當
    事人，揆諸上開說明，自不能認有抗告權之存在，是本件關
    於抗告人丁○○、甲○○、丙○○所提起抗告部分，為不合
    法，應予駁回。
五、據上論結，本件抗告為一部無理由、一部不合法，依非訟事
    件法第46條、第21條第2 項、第24條第1 項，民事訴訟法第
    495 條之1 第1 項、第449 條第1 項、第78條、第85條第1
    項前段，裁定如主文。
中    華    民    國    97    年    9     月    25    日
                民事第一庭  審判長法  官  郭琇玲
                                  法  官  吳爭奇
                                  法  官  范明達
正本係照原本作成。
不得再抗告
中    華    民    國    97    年    9     月    25    日
                                  書記官  張豐松


司法院資訊處製作；財團法人民間司法改革基金會備份。
